【裁判字號】    98,附民,102
【裁判日期】    990105
【裁判案由】    損害賠償
【裁判全文】
臺灣高等法院高雄分院刑事附帶民事訴訟判決
原      告  乙○○
被      告  甲○○
上列被告因通姦案件（本院98年度上易字第845 號），經原告提
起附帶民事訴訟，請求損害賠償，本院判決如下：
    主  文
被告應給付原告新台幣貳拾萬元。
原告其餘之訴及假執行之聲請均駁回。
    事實及理由
一、原告起訴主張：甲○○明知陳怡丹為原告之妻，係有配偶之
    人，竟基於相姦之各別犯意，竟分別於民國97年6 月11日凌
    晨0 時30分許、同日凌晨4 時30許、同年月12日凌晨1 時30
    分許，分別在高雄市西子灣海灘上、高雄市○○區○○路春
    風汽車旅館內、高雄縣梓官鄉○○○街22號甲○○住處4 樓
    房間內，各發生性交行為1 次，破壞原告之婚姻，致原告精
    神上受到極大之痛苦，爰依侵權行為之法律規定，求為命被
    告給付精神賠償新台幣（下同）30萬元；又原告經評鑑結果
    ，已不適任擔任軍中主官一職，而自97年10月間起調整為非
    主官工作，影響原告在軍中之發展至鉅，以原告離職後即97
    年11月1 日起算至原可任滿主官之日即99年12月1 日止，共
    計27個月，主官職務之主管加給每月為3990元，小計即為10
    萬7730元，加上日後無法正常發展及退伍金之損失，實無法
    計算，併依侵權行為之法律規定，併請求工作損失90萬元，
    並陳明願供聲請擔保為假執行宣告。
二、被告則以：原告主張之事實並非真實，其兩人間並無發生性
    關係情事，自無賠償責任云云資為抗辯，並求為判決駁回原
    告之訴。
三、按附帶民事訴訟之判決，應以刑事訴訟判決所認定之事實為
    據，刑事訴訟法第500 條前段定有明文。本件原告主張被告
    明知陳怡丹為有配偶之人，仍與之相姦之事實，業據本院98
    年度上易字第845 號刑事判決，依相姦罪判處應執行有期徒
    刑5 月在案，有該判決在卷可稽，則原告主張之事實，應堪
    認定。
四、
  (一)按故意以背於善良風俗之方法加害於他人者，應損害賠償責
    任，民法第184 條第1 項後段規定甚明。而與有配偶之人相
    姦，足以破壞他人夫妻間共同生活之圓滿，而有害及善良風
    俗，不問所侵害者係何權利，對於配偶之他方均應構成侵權
    行為（最高法院55年度台上字第2053號判例意旨參考）。
  (二)本件被告與原告之妻相姦之事實，既已明確，則原告請求被
    告賠償，即屬有據。本院審酌原告為67年次，大學畢業，為
    職業軍人並擔任上尉連長一職，自93年起考績均列優等或甲
    等，表現不俗。其與陳怡丹於95年9 月15日結婚，婚後生活
    原屬圓滿，其無意間發現其妻與被告通姦後，已罹憂鬱症及
    精神分裂症，經評鑑已不適任擔任主官，而於97年10月間調
    任非主官工作，所受之精神損害非輕。而被告為72年次，專
    科畢業，擔任職業軍人，家境小康，明知陳怡丹已婚仍與之
    交往，並與之相姦3 次，在我國之一般社會觀念，已足對原
    告之婚姻及配偶法益造成相當之傷害且情節重大，並使原告
    在精神上受有相當之痛苦等情，認原告請求賠償之金額，以
    20萬元為相當。
五、從而，原告本於侵權行為之法律規定，請求被告給付精神損
    害之金額，在20萬元之範圍內，為有理由，應予准許；至逾
    此範圍之請求，並無理由，應予駁回。又一般相姦行為之發
    生，並非即必發生原告所指上述之工作損失，是本件原告請
    求被告給付工作損失部分，核與被告所為侵權行為之原因，
    要無相當因果關係，原告併依侵權行為之規定，請求被告給
    付工作損失90萬元部分，尚屬無據，亦應予駁回。
六、又按關於財產權之訴訟，原告釋明在判決確定前不為執行，
    恐受難於抵償或難於計算之損害者，得依聲請宣告假執行，
    民事訴訟法第390 條第1 項定有明文。本件既諭知被告應給
    付原告20萬元，依同法第466 條第1 項之規定，即已確定而
    不得上訴第三審，是原告聲請假執行，即無保護必要，亦應
    予駁回。
七、據上論結：本件原告之訴為一部有理由，一部無理由，依刑
    事訴訟法第502 條第1 項、第2 項，判決如主文。
中    華    民    國    99    年    1     月    5     日
                  刑事第七庭    審判長法  官  莊飛宗
                                      法  官  黃憲文
                                      法  官  陳明富
以上正本證明與原本無異。
本件判決不得上訴。
中    華    民    國    99    年    1     月    5     日
                                      書記官  劉鴻瑛

司法院資訊處製作；財團法人民間司法改革基金會備份。
